臺灣花蓮地方法院民事判決　九十三年重訴字第三七號
　　原　　　告　乙○○
　　被　　　告　甲○○○○○○○○○○期補習班
右當事人間因被告過失傷害案件，原告提起損害賠償刑事附帶民事訴訟事件，由本院
刑事庭裁定移送前來，本院於民國九十四年六月二十二日辯論終結，判決如左：
　　主　　　文
被告應給付原告新台幣貳佰肆拾萬貳仟捌佰陸拾陸元，及自民國九十三年三月十八日
起至清償日止，按年息百分之五計算之利息。
原告其餘之訴駁回。
訴訟費用由被告負擔。
本判決原告勝訴部分於原告以新台幣捌拾萬元供擔保後得假執行。
原告其餘假執行之聲請駁回。
　　事實及理由
一、原告主張：
　(一)被告於民國九十二年三月五日中午十二時十五分許，駕駛車號Ｌ三二一○三號自
　　小客貨車，沿花蓮市○○街由南往北方向行駛，行經富祥街與莊敬路交岔路口時
　　，疏未注意減速慢行，並讓幹線道車先行，而撞傷沿花蓮市○○路由西往東方向
　　行駛、行經該路口、騎乘車號ＰＱＦ－三九五號機車之原告，致原告受有脾臟破
　　裂並全切除、右手腕粉碎性骨折、左手掌骨折、左肋骨折、牙齒斷裂等傷害，終
　　致脾臟喪失，右手嚴重變形致右上肢遺存運動障礙之傷害，而有下列損失：
　1.支出醫療費用新台幣（下同）四萬五千七百三十四元：慈濟醫院之醫療費用為二
　　萬八千零九十八元，牙齒的費用為四萬二千元，扣除原告出院時被告支付之費用
　　二萬四千三百六十四元。
　2.增加生活上支出五萬四千九百六十元：因原告脾臟喪失，免疫功能降低，易因嚴
　　重感染住院或死亡，醫師建議每三年注射預防肺炎球菌疫苗、Ｂ型嗜血性流感疫
　　苗及腦膜炎球菌疫苗，原告發生車禍時為三十三歲，對照九十年台閩地區簡易生
　　命表，尚有餘命四十六點八九歲，以每劑疫苗注射一千一百四十五元計算，未來
　　約需花費五萬四千九百六十元。
　3.看護費八萬四千元：原告在受傷期間無法自理生活，住院及療養期間由原告之母
　　照顧，看護期間計四十二天，以一天看護行情價二千元計算，共計八萬四千元。
　4.減少收入之損害七萬五千元：原告受傷住院及療養期間完全無法工作，原告為專
　　業復健物理治療師，以月薪五萬元計，一個半月無法工作，受有工作收入之損失
　　七萬五千元。
　5.減少勞動能力四百七十萬二千六百四十五元：脾臟與免疫功能及造血功能有關，
　　也是儲血的器官，在免疫系統的防禦能力有很大的功能，一但切除無法再生回復
　　，對身體構成一定的影響，體力及免疫能力都會造成一定的威脅。勞工保險條例
　　就喪失脾臟認定為殘障第九級，這是政府機關所認定的標準，顯見原告因車禍受
　　傷脾臟切除，勞動能力應有一定的喪失。依勞工保險條例第五十三條附表之殘障
　　等級表及各殘障等級喪失或減少勞動能力比例表，原告為第九級殘障，同時一上
　　肢遺存運動障害，應按最高殘廢等級再升一級，即屬第八級殘障，喪失勞動能力
　　百分之六一點二五，原告為領有執照之專業復健物理治療師，以原告年收入六十
　　六萬八千二百五十二元計算，原告尚有二十七年之工作年數，依霍夫曼公式扣除
　　二十七年間之利息，故減少勞動能力之損失為四百七十萬二千六百四十五元。
　6.精神慰撫金三百萬元：原告因車禍受傷，已造成其永久無法恢復之殘障事實，原
　　告脾臟切除，導致免疫功能嚴重受損，約三分之一機率未來可能因嚴重感染而住
　　院，嚴重感染死亡率亦高達百分之五十至八十，承受此未知之死亡機率陰影，令
　　原告惶惶終日，精神壓力影響甚巨。醫師亦估認原告右上肢粉碎性骨折，嚴重變
　　形，已遺存永久運動障礙，原告為復建物理治療專業人員，工作內容皆須雙手粗
　　重勞動治療殘障病患，原告遭此傷害，已粉碎了原告未來發展的夢，原告以復建
　　物理治療為終身職志，已赴美苦讀取得物理治療碩士學位，及通過物理治療師認
　　證，另兼任慈濟技術學院物理治療學系講師，物理治療為專業使用雙手技術工作
　　，今遭逢如此傷害，面對此破碎的夢，情何以堪，且原告身為未婚女性，此重大
　　傷害必然影響未來婚姻幸福之路，依常理擇偶條件中，身體健康當然為第一要件
　　，現原告已未能符合該，婚姻幸福之路受阻，請求精神慰撫金三百萬元。
　(二)爰依民法第一八四條第一項前段、同法第一百九十三條第一項及第一百九十五條
　　規定請求被告賠償。並聲明：被告應給付原告柒佰玖拾陸萬貳仟參佰參拾玖元，
　　及自起訴狀繕本送達翌日即九十三年三月十八日起至清償日止，按年息百分之五
　　計算之利息；原告願供擔保請准宣告假執行。
二、被告對於如下三所載之事實均不爭執，惟以：
　(一)本件前經花蓮縣花蓮市調解委員會調解成立，被告已經先行給付原告賠償金九十
　　萬元（含強制責任險理賠四十七萬七千一百五十七元）並由原告領取，但調解書
　　送經鈞院審核結果為不予核定，原告請求之金額應該扣除九十萬元。
　(二)原告車禍前後擔任職務並無更動，且現已正常生活回復正常工作，目前還在原單
　　位上班，薪水也未減少，應無勞動能力減少之損失，原告為專業之醫護人員，對
　　感染之預防及治療應有相當之專業知識並避免發生，其對未來期許頗高，倘均要
　　求被告如數支付，顯有困難，精神慰撫金請求之金額過高。被告為碩士學歷，現
　　經營補習班，每月收入約六萬元。
　(三)被告願依法就前揭項目之損害理性檢討，並負應有之損害賠償責任，然本件事故
　　發生時，原告對於車禍之發生並非全無過失等語資為抗辯。並聲明：原告之訴駁
　　回。
三、兩造不爭執之事實：
　(一)兩造於九十二年三月五日十二時十五分在花蓮市○○路與富祥街交岔路口發生車
　　禍致原告受傷。
　(二)原告支出醫療費用四萬五千七百三十四元。
　(三)原告未來將支出注射疫苗費用五萬四千九百六十元。
　(四)原告得請求四十二天之看護費用八萬四千元。
　(五)原告得請求減少收入之損害七萬五千元。
　(六)原告已收受被告預先給付之賠償金九十萬元（含強制責任險理賠金四十七萬七千
　　一百五十七元）。
四、按當事人就其主張之爭點，經為協議者，應受其拘束，但經兩造同意變更，或因
　　不可歸責於當事人之事由或依其他情形協議顯失公平者，不在此限，民事訴訟法
　　第二百七十條之一第三項定有明文。本件經本院行集中審理及兩造協議簡化爭點
　　後，認本件爭點為(一)原告請求減少勞動能力之損失，其車禍前每月收入應為若干
　　？有無勞動能力減少？(二)原告請求精神慰撫金以若干為適當？有本院九十三年十
　　二月二十二日言詞辯論筆錄可參（本院卷七六頁），惟被告至本院最後一次言詞
　　辯論時當庭所提之答辯狀中復爭執原告就本件車禍事故之發生與有過失（本院卷
　　一五六頁書狀記載參照），而兩造就前述車禍事故究被告應否負全部之過失責任
　　，為計算原告得請求損害賠償金額若干之重要依據，為維兩造間之公平，依據前
　　述說明，本院認應將該爭點列入並予審酌，合先敘明。
五、得心證之理由：本件兩造所爭執之處，應在於(一)本件車禍事故被告應否負全部之
　　過失責任？(二)原告請求減少勞動能力之損失，其車禍前每月收入應為若干？有無
　　勞動能力減少？(三)原告請求精神慰撫金以若干為適當？(一)被告於九十二年三月五
　　日中午十二時十五分許，駕駛車牌號碼Ｌ三－二一○三號自小客貨車沿花蓮市○
　　○街由南往北方向，行經該路與莊敬路交岔路口，未注意車輛行經閃紅號誌路口
　　時，應減速接近，先停止於交岔路口前，讓幹道車優先通行後認為安全時，方得
　　續行，適原告騎乘車牌號碼ＰＱＦ－三九五號機車，沿花蓮市○○路由西往東方
　　向行駛而來，行經閃光黃燈號誌交岔路口，亦未注意車前狀況，減速慢行，致二
　　車相撞，原告人車倒地後，機車尚遭拖行約十七公尺，原告因此受有腹部鈍傷併
　　內出血、脾臟破裂併血腫、左側第七肋骨骨折、右側橈骨遠端骨折、左側第四掌
　　骨骨折、臉部多處挫傷、唇部撕裂傷、併牙齒斷裂四顆等傷害之事實，經本院依
　　職權調閱被告所涉過失傷害案件之刑事卷宗中所附筆錄、道路交通事故調查報告
　　表暨事故現場圖、現場及車損照片、慈濟醫院診斷證明書等核閱無誤（臺灣省車
　　輛行車事故覆議鑑定委員會九十二年八月二十一日府覆議字第九二二○六一六號
　　函所附覆議意見書亦同此認定，至於臺灣省花東區車輛行車事故鑑定委員會雖認
　　原告無肇事因素云云，惟本件車禍事故發生後，因原告之機車遭拖行約十七公尺
　　，而在地上遺留約十七公尺長之刮地痕，且在花蓮市○○街與莊敬路交岔路口中
　　心處發現一長約十公分、最深處約○點三公分、最寬處約四公分之長型凹泂，有
　　前開刑事卷宗中所附前開事證、勘驗筆錄、照片可參，可推斷二車之相撞地點在
　　交岔路口中心附近，足認被告未確實讓幹道車優先通行後認為安全時，即逕通行
　　，原告亦未確實減速慢行，並充分注意車前狀況，因此造成二車於行至路口中心
　　時發生車禍，故台灣省花東區車輛行車事故鑑定委員會之鑑定意見，不足為憑）
　　，本件車禍事故之發生，被告應為主要肇事原因，原告則為次要肇事原因。本院
　　斟酌上開肇事情形、雙方過失情節綜合所有證據，認被告對於本件車禍之發生，
　　應負百分之八十之過失責任，而原告應負擔百分之二十之過失責任。
　(二)按因故意或過失，不法侵害他人之權利者，負損害賠償責任；不法侵害他人之身
　　體或健康者，對於被害人因此喪失或減少勞動能力或增加生活上之需要時，應負
　　損害賠償責任；又不法侵害他人之身體、健康、名譽、自由、信用、隱私、貞操
　　或不法侵害其他人格法益而情節重大者，被害人雖非財產上之損害，亦得請求賠
　　償相當之金額，民法第一百八十四條第一項前段、第一百九十三條第一項、第一
　　百九十五條第一項前段分別定有明文。
　1.勞動能力減損方面：
　(1)原告因本件車禍事故受有前述傷害，並於九十二年三月五日作脾臟全切除手術及
　　施行骨折內固定手術、骨移植手術，且其因受傷右手腕關節變形，已有一上肢遺
　　存運動障害之情形，有診斷證明書二份可參，而喪失脾臟者，依勞工保險條例殘
　　廢等級附表記載，屬第九級殘障情形，喪失勞動能力百分之五三點八三（有勞工
　　保險條例殘廢等級附表在卷足憑），惟勞工保險條例第五十三條所定殘廢等級附
　　表，係按體力勞動者為標準擬定減少勞動能力比率，對智力勞動者並不完全可以
　　適用，故實際運用時，應斟酌被害人之職業、年齡等因素加以調整。本件原告為
　　領有執照之專業復健物理治療師，經本院函詢慈濟醫院請其就原告之職業、原告
　　所受傷勢喪失勞動能力之比例若干予以說明，該院函覆稱：病人（即原告）係接
　　受脾臟摘除手術，為脾臟喪失者，單純脾臟摘除部分應不致影響勞動能力，至於
　　原告右手腕於手術後半年仍有右腕關節疼痛及不穩定，目前原告右手只能從事輕
　　便工作，不能負重，就其骨折部分之傷害，可認工作能力喪失，約占右手腕之百
　　分之三十等情，有慈濟醫院九十四年一月二十六日函、九十四年五月六日函及所
　　附病情說明書可佐（本院卷一○一至一○二、一三八至一四○頁），該院之回函
　　係針對原告之職業、年齡及傷勢情形所為綜合判斷，應為可採，故本件不應以勞
　　工保險條例殘廢等級附表作為原告所受勞動能力減損比例之計算依據。
　(2)原告於車禍受傷後確實導致其勞動能力減損百分之三十，而勞動能力減損之損害
　　賠償，旨在補償受侵害人於通常情形下有完整勞動能力時，憑此勞動能力陸續取
　　得之收入，被害人身體或健康遭受損害，致喪失或減少勞動能力，其本身即為損
　　害，並不限於實際所得之損失，至於個人實際所得額，則僅得作為評價勞動能力
　　損害程度而已，不得因薪資未減少即謂無損害，是原告雖於受傷後仍任復健物理
　　治療師，每月薪資並未減少，但其勞動能力仍因本件車禍事故受有損害，而得請
　　求損害賠償。原告為五十九年六月十三日生，受傷時為三十三歲，距法定退休年
　　齡六十歲尚有二十七年，其受傷前之九十一年度全年薪資所得為六十六萬八千二
　　百五十二元（有財政部台灣省北區國稅局基隆市分局九十四年二月二十三日函及
　　所附九十一年度綜合所得稅申報書及核定通知書為證，本院卷一○六至一○九頁
　　），則依霍夫曼式計算法，扣除依法定利率計算之中間利息，此部分可請求之金
　　額為三百三十六萬八千八百八十九元（668252×16.00000000×30%＝0000000元
　　，元以下四捨五入）。
　2.精神慰撫金：原告因車禍受傷致骨折、脾臟切除，須進行手術治療，並一上肢遺
　　存運動障害，精神上自受有相當痛苦，本院審酌原告為復健物理治療師，每月收
　　入約五萬餘元，被告經營補習班，每月收入約六萬元，暨兩造之身分、地位、經
　　濟狀況、被告過失程度及原告所受傷勢、所受痛苦程度等，認原告請求精神慰撫
　　金於五十萬元之範圍內為適當。則原告得請求之金額為四百十二萬八千五百八十
　　三元（醫療費45734＋未來注射疫苗費54960＋看護費84000＋工作收入損失75000
　　＋勞動能力減少0000000＋精神慰撫金500000＝0000000）。
六、按損害之發生或擴大，被害人與有過失者，法院得減輕賠償金額，或免除之，民
　　法第二百十七條第一項定有明文。本件原告就車禍之發生與有過失，而應負擔百
　　分之二十之過失責任，已如前述，本院即應依上開過失比例，減輕被告之賠償金
　　額。則依據上開過失比例減輕被告之賠償金額後，被告應給付原告三百三十萬二
　　千八百六十六元（0000000×80﹪＝0000000，元以下四捨五入）。扣除被告已經
　　賠償之九十萬元，則被告尚應賠償原告二百四十萬二千八百六十六元（0000000
　　－000000＝0000000）。
七、從而，原告依侵權行為之法律規定請求被告給付二百四十萬二千八百六十六元，
　　及自九十三年三月十八日起至清償日止，按年息百分之五計算之利息，為有理由
　　，應予准許，逾此部分之請求為無理由，應予駁回。原告陳明願供擔保請准宣告
　　假執行，就原告勝訴部分，經核並無不合，爰酌定相當擔保金額准許之，至於原
　　告敗訴部分，其假執行之聲請已無依據，應併予駁回。
八、本件事證已臻明確，兩造其餘攻擊防禦方法與舉證，均無礙勝負判斷，爰不一一
　　論列，附此敘明。
九、訴訟費用負擔之依據：民事訴訟法第七十九條。
中　　　華　　　民　　　國　　九十四　　年　　　七　　　月　　　八　　　日
　　　　　　　　　　　　　　　臺灣花蓮地方法院民事庭
　　　　　　　　　　　　　　　　　法　　　官　楊碧惠
右為正本係照原本作成。
如對本判決不服，應於判決送達後二十日內，向本院提出上訴狀（應抄附繕本）。
中　　　華　　　民　　　國　　九十四　　年　　　七　　　月　　　八　　　日
　　　　　　　　　　　　　　　　　法院書記官　黃倪濱
